【裁判字號】    95,訴,564
【裁判日期】    950912
【裁判案由】    槍砲彈藥刀械管制
【裁判全文】
臺灣板橋地方法院刑事判決               95年度訴字第564號
公  訴  人  臺灣板橋地方法院檢察署檢察官
被      告  甲○○
                    （現在台灣台北戒治所執行中）
指定辯護人  本院公設辯護人丁○○
上列被告因違反槍砲彈邀刀械管制條例案件，經檢察官提起公訴
（94年度偵字第20737 號），本院判決如下：
    主  文
甲○○未經許可，持有其他可發射子彈具殺傷力之改造手槍，處
有期徒刑年貳月，併科罰金新臺幣壹拾萬元，罰金部分如易服
勞役，以新台幣貳仟元折算壹日。扣案具殺傷力之改造手槍壹支
（含彈匣壹個，槍枝管制編號：0000000000號）沒收
。
    事    實
一、甲○○明知可發射子彈具有殺傷力之改造手槍，屬槍砲彈藥
    刀械管制條例所列管之槍砲，未經許可均不得製造、販賣、
    運輸、轉讓、持有或寄藏。竟仍不知悔改，基於持有改造手
    槍之犯意，自94年11月間某日起，自某處取得可擊發適用子
    彈、具有殺傷力之仿COLT廠半自動手槍製造之改造手槍1 支
    （含彈匣1 個，槍枝管制編號：0000000000號）後，即藏放
    在其台北縣板橋市○○路208 巷4 弄7 號3 樓住處而持有之
    。嗣經警於94年11月29日上午7 時50分許查獲，並扣得上開
    改造手槍，始悉上情。
二、案經台北縣政府警察局樹林分局報告臺灣板橋地方法院檢察
    署檢察官偵查起訴。
    理    由
一、訊據被告甲○○於本院審理中，固不否認於上開時地經警查
    獲扣案改造手槍之事實，然矢口否認有何持有改造槍械之犯
    意，辯稱：該改造手槍為警查獲時係放在盒子內，該盒子乃
    乙○○於95年11月28日晚間放置在其住處，其並不知盒內有
    槍枝，且該槍枝亦未組裝完成云云。經查：
  (一)本案經警於94年11月29日上午7 時50分許在被告台北縣板橋
    市○○路208 巷4 弄7 號3 樓住處扣案之手槍1 支（槍枝管
    制編號：0000000000號），係可擊發適用子彈、具有殺傷力
    之具有殺傷力之仿COLT廠半自動手槍製造之槍枝，換裝土造
    金屬槍管改造而成之改造手槍，雖槍管固定蓋（BARREL HU-
    SHING） 破損，惟仍可供擊發適用之子彈，認具殺傷力乙節
    ，有內政部警政署刑事警察局94年12月10日刑鑑字第094018
    4337號槍彈鑑定書一件在卷可查（見台灣板橋地方法院檢察
    署94年度偵字第20737 號卷第60頁）。此外，並有上開改造
    手槍扣案為憑，此觀之卷附搜索扣押筆錄及扣押物品目錄表
    各一件即明（見上開偵查卷第11至13頁）。本件係經台北縣
    政府警察局樹林分局小隊長丙○○查獲，證人丙○○於本院
    審理中具結證稱：「我們於94年11月29日上午7 時50分許，
    在被告家中客廳搜索到改造槍械，是放在客廳進門左手邊的
    酒櫃抽屜內，用一個紙盒裝的。我們拿出該紙盒後打開發現
    裡面有槍枝。該槍枝已經組裝完成，是完整的槍，只有彈匣
    還沒有裝上去，都放在同一個盒子裡面。查獲時槍枝的狀態
    就如卷內照片所示。因為該槍枝是放在抽屜內，沒有去翻找
    應該找不到，而且紙盒打開還要再翻一下才看到槍枝。查到
    的紙盒感覺重量很沉，我們當時搜索被告住處，就是要查毒
    品及槍枝，那個盒子拿起來的感覺，就是裡面有槍枝」等語
    （見本院95年8 月24日審理筆錄第3 至5 頁、第8 頁）。對
    照卷附扣案槍枝照片所示，該槍枝為警查獲時即有完整槍身
    ，且附有彈匣，包裝在紙盒內，該紙盒內並塞有紙張、塑膠
    袋等雜物（見上開偵查卷第16、17頁）。足見被告辯稱為警
    查獲時槍枝尚未組裝完成云云，並非可信。由證人丙○○上
    開證言，扣案改造手槍係藏放在被告住處客廳酒櫃抽屜內而
    為警查獲，則被告顯係為掩人耳目，始將槍枝以紙盒包裝，
    並藏放在酒櫃抽屜之隱蔽處。足見被告確有持有扣案槍枝之
    犯意甚明。
  (二)次查，被告於警詢中係供稱：「槍枝是綽號『苦瓜』之男子
    所有，是他寄放在我住處，說晚一點拿回去」等語（見上開
    偵查卷第7 頁）；於偵訊中則供稱：「『苦瓜』於前一天晚
    上來我住處，他將槍枝放在我家，我不知道，我在客廳睡覺
    ，起來後發現他東西沒拿，才放到抽屜」等語（見上開偵查
    卷第24頁）；復於本院審理中供稱：「警方查扣之紙盒我是
    在我房間發現的，因為是別人的東西，我不能隨便打開來看
    ，起床後，就順手丟在客廳桌上，是家人收到櫃子抽屜內的
    」等語（見本院95年8 月28日審理筆錄第15頁）。由被告上
    開供述，該槍枝究係綽號「苦瓜」男子所寄放，抑或遺忘在
    被告住處？又該裝有槍枝之紙盒何以會藏放在被告住處酒櫃
    抽屜內，被告前後之供述已互有不一，已難認被告所述為可
    信。雖被告又提出其與乙○○之對話錄音帶為證，而錄音帶
    係被告經警逮捕後所錄製乙節，亦經證人丙○○於本院審理
    中具結證稱：「我們訊問被告時，被告表示槍是別人寄放的
    ，他說可以電話聯絡，要我們相信他的說詞。…剛好被告與
    對方通話，被告就暫時中斷通話，以手勢表示該通話對象就
    是槍枝來源，我告訴被告可以錄音方式表示清白，被告才向
    我們借錄音設備，我本來請被告自己用手機錄音，但被告表
    示他的手機沒有錄音功能，我們才借給他偵訊用的錄音機及
    錄音帶，被告後來確實也有錄音，是被告自己錄的」等語（
    見本院95年8 月28日審理筆錄第6 頁）。該錄音帶經本院當
    庭勘驗結果，被告與乙○○間對話內容略以：「（被告）你
    昨天拿給我那支有沒有，沒有籽、我籽裝進去還是不能打、
    你說彈匣進去又不能打」、「（郭）哪裡不能打、為什麼不
    能打、幾釐米的、「（被告）九釐米的」等語（見本院95年
    8 月21日勘驗筆錄第1 至2 頁）。由上開對話內容，適可見
    被告知悉扣案槍枝之規格，並嘗試安裝彈匣加以擊發，又與
    被告上開供述不同，是被告一再辯稱不知其住處藏放有槍枝
    云云，顯非可信。
  (三)再者，證人乙○○於本院審理中亦具結證稱：「我與被告是
    認識一、二個月的朋友，大家都叫我『苦瓜』，94年11月28
    日我沒有到被告住處，前一天我父親住院，我從27日起就在
    醫院陪我父親，直到29日才離開醫院，我並沒有將扣案之改
    造手槍交給被告保管，或放在被告住處，警察查獲我之前，
    被告就在我旁邊，他拜託我幫他扛這條罪，之後警察才查獲
    我，被告說他有殘刑，叫我救他，所以警方查獲我時我才說
    槍枝是我寄放的，但是在警局作筆錄時，我覺得這樣不對，
    所以我就否認槍枝是我寄放的，因為我覺得這樣是做偽證，
    我是自始都沒有承認」等語（見本院95年8 月28日審理筆錄
    第9 至10頁）。由上開證人乙○○全然否認扣案槍枝為其所
    有之所述，尚不足為被告有利之證明。況且，即便該槍枝果
    係乙○○所寄放，亦無由解免被告持有槍枝之犯行，益見被
    告所辯並非可採。本件事證明確，被告犯行洵堪認定。
二、有關本案之新舊法比較：
  (一)按被告甲○○行為後，刑法及刑法施行法業於94年2 月2日
    經總統以華總一義字第09400014901 號令修正公布，並於95
    年7 月1 日施行（下稱「新刑法」，修正前刑法下稱「舊刑
    法」），參酌最高法院95年5 月23日刑事庭第8 次會議決議
    結論，新刑法第2 條第1 項之規定，係規範行為後法律變更
    所生新舊法律比較適用之準據法，於新刑法施行後，應適用
    新刑法第2 條第1 項之規定，為「從舊從輕」之比較。且比
    較時，應就罪刑有關之共犯、未遂犯、連續犯、想像競合犯
    、牽連犯、結合犯以及累犯加重、自首減輕、暨其他法定加
    減原因與加減例等一切情形，綜其全部罪刑之結果，而為比
    較，再適用有利於行為人之法律處斷，合先敘明。
  (二)次依上述原則綜合比較本件全部罪刑結果，就被告所犯槍砲
    彈藥刀械管制條例第8 條第4 項之罰金刑部分，修正前刑法
    第33條第5 款規定：「罰金：1 元（銀元）以上」，修正後
    刑法第33條第5 款則規定：「罰金：新臺幣一千元以上，以
    百元計算之」。是新刑法第33條第5 款所定罰金刑最低數額
    ，較之舊刑法提高，自以舊刑法第33條第5款 規定有利於被
    告。被告行為後，本件罰金刑部分涉及易服勞役折算標準部
    分，新刑法第42條第3 項前段之規定，即：「易服勞役以新
    臺幣一千元、二千元或三千元折算一日」，而被告行為時之
    舊刑法第42條第2 項前段則規定：「易服勞役以一元（銀圓
    ）以上三元以下，折算一日」，而被告行為時之易服勞役折
    算標準，修正前罰金罰鍰提高標準條例第2 條前段之規定（
    現已刪除），就其原定數額提高為一百倍折算一日，亦即，
    被告行為時之易服勞役折算標準，應以銀元三百元折算一日
    ，經折算為新臺幣後，應以新臺幣九百元折算為一日。比較
    新舊刑法之易服勞役折算標準，以新刑法第42條第3 項前段
    之規定，較有利於被告。揆諸前開說明，綜合比較本件全部
    罪刑結果，新刑法第42條第3 項有關刑罰裁量之易刑處分，
    攸關人身自由較鉅，且較有利於被告，經綜合觀察全部罪刑
    比較結果，依刑法第2 條第1 項但書規定，應整體適用新刑
    法之規定較有利於被告。
三、核被告甲○○持有改造手槍所為，係犯槍砲彈藥刀械管制條
    例第8 條第4 項之未經許可持有其他可發射子彈具有殺傷力
    之改造手槍罪。本院審酌被告明知槍枝影響社會治安重大，
    竟未經許可持有改造手槍，對於他人之生命、身體形成潛在
    威脅，並害及整體秩序與生活安全，並考量被告之素行狀況
    ，且事後坦承部分犯行，態度良好等一切情狀，量處如主文
    所示之刑，並就罰金刑部分諭知易服勞役折算標準。扣案具
    殺傷力之改造手槍1 支（槍枝管制編號：0000000000號），
    屬違禁物，應依刑法第38條第1 項第1款 之規定宣告沒收。
據上論斷，應依刑事訴訟法第299 條第1 項前段，槍砲彈藥刀械
管制條例第8 條第4 項，刑法第2 條第1 項前段、第11條前段、
第42條第3 項、第38條第1 項第1 款，判決如主文。
本案經檢察官馬凱蕙到庭執行職務。
中    華    民    國    95    年    9     月    12    日
                  刑事第十四庭  審判長法  官  林海祥
                                      法  官  朱敏賢
                                      法  官  汪怡君
上列正本證明與原本無異。
如不服本判決，應於送達後十日內向本院提出上訴狀。
                                      書記官  李郁禎
中    華    民    國    95    年    9     月    12    日
附錄本案論罪科刑法條全文：
槍砲彈藥刀械管制條例第8條
未經許可，製造、販賣或運輸鋼筆槍、瓦斯槍、麻醉槍、獵槍、
空氣槍或第四條第一項第一款所定其他可發射金屬或子彈具有殺
傷力之各式槍砲者，處無期徒刑或五年以上有期徒刑，併科新臺
幣一千萬元以下罰金。未經許可，轉讓、出租或出借前項所列槍
枝者，處五年以上有期徒刑，併科新臺幣1 千萬元以下罰金。
意圖供自己或他人犯罪之用，而犯前二項之罪者，處無期徒刑或
七年以上有期徒刑，併科新臺幣一千萬元以下罰金。
未經許可，持有、寄藏或意圖販賣而陳列第一項所列槍枝者，處
三年以上十年以下有期徒刑，併科新臺幣七百萬元以下罰金。
第一項至第三項之未遂犯罰之。


司法院資訊處製作；財團法人民間司法改革基金會備份。
